臺灣雲林地方法院民事裁定            100年度監宣字第123號
聲  請  人  石金富
相  對  人  石吳早
關  係  人  石忠勇
上列聲請人聲請監護宣告事件，本院裁定如下：
    主    文
宣告石吳早（女、民國○○年○○月○○日生、國民身分證統一編號：
Ｚ000000000號）為受監護宣告之人。
選定石金富（男、民國○○年○○月○○日生、國民身分證統一編號：
Ｚ000000000號）為受監護宣告人之監護人。
指定石忠勇（男、民國○○年○○月○○日生、國民身分證統一編號：
Ｚ000000000號）為會同開具財產清冊之人。
聲請費用新臺幣壹仟元由受監護宣告之人負擔。
    理    由
一、聲請意旨略以：聲請人石金富為相對人之參子，關係人石忠
    勇則為相對人之四子。相對人於民國（下同）98年08月間起
    因失智症，雖送醫診治但不見起色，近日甚且已因精神障礙
    或其他心智缺陷，致不能為意思表示或受意思表示，或不能
    辨識意思表示之效果，有中華民國身心障礙手冊可證。爰依
    民法第14條第1 項、民事訴訟法第597 條第1 項之規定，聲
    請對其為監護之宣告，並依民法第1111條之規定，指定聲請
    人為相對人之監護人，暨指定關係人石忠勇為會同開具財產
    清冊之人，且命相對人之監護人及會同開具財產清冊之人於
    監護開始後2 個月內開具財產清冊陳報鈞院等語。
二、按對於因精神障礙或其他心智缺陷，致不能為意思表示或受
    意思表示，或不能辨識其意思表示之效果者，法院得因本人
    、配偶、四親等內之親屬、最近一年有同居事實之其他親屬
    、檢察官、主管機關或社會福利機構之聲請，為監護之宣告
    。受監護宣告之人應置監護人；法院為監護之宣告時，應依
    職權就配偶、四親等內之親屬、最近一年有同居事實之其他
    親屬、主管機關、社會福利機構或其他適當之人選定一人或
    數人為監護人，並同時指定會同開具財產清冊之人。法院為
    前項選定及指定前，得命主管機關或社會福利機構進行訪視
    ，提出調查報告及建議。監護之聲請人或利害關係人亦得提
    出相關資料或證據，供法院斟酌。法院選定監護人時，應依
    受監護宣告之人之最佳利益，優先考量受監護宣告之人之意
    見，審酌一切情狀，並注意下列事項：(一)受監護宣告之人之
    身心狀態與生活及財產狀況。(二)受監護宣告之人與其配偶、
    子女或其他共同生活之人間之情感狀況。(三)監護人之職業、
    經歷、意見及其與受監護宣告之人之利害關係。(四)法人為監
    護人時，其事業之種類與內容，法人及其代表人與受監護宣
    告之人之利害關係，民法第14條第1 項、第1110條、第1111
    條、第1111條之1 分別定有明文。
三、經查，聲請人上開主張，業據其提出戶籍謄本、中華民國身
    心障礙手冊、親屬系統表等件為證，且相對人經本院法官在
    鑑定人即廖寶全診所醫師廖寶全前呼喚其姓名均無反應，並
    經鑑定人廖寶全醫師鑑定稱：個案患有老人失智病症，長期
    臥病在床，入住安養中心已超過2 年，有造胃廔口，需灌食
    ，大小便包用紙尿褲，目前意識嗜睡、注意力差，雖可短暫
    眼神接觸，問候尚可點頭回應，但有聽力、口語障礙，無法
    回答其他簡單問題，且四肢關節僵硬、萎縮、駝背，無法久
    坐輪椅，日常所需均仰賴他人照料，目前其精神及心智狀況
    ，因精神障礙或其他心智缺陷，已達不能為意思表示或受意
    思表示或不能辨識其意思表示效果之程度等語，有鑑定筆錄
    在卷可稽，堪信聲請人之主張屬實。本院審酌上情，認為相
    對人現已呈現重度智能及言語障礙狀態，而無法表達其內心
    意思，日常生活起居均須他人協助照護，已達不能為意思表
    示或受意思表示，或不能辨識其意思表示效果之情狀，故聲
    請人聲請對相對人為監護之宣告為有理由，應予准許。
四、次查，聲請人石金富為受監護宣告人之參子，受監護宣告人
    除配偶石能山、次子石門永已歿外，尚有長子石門松、四子
    石忠勇、長女石秋香、次女石秋暖、參女秦石銀脩等人，有
    戶籍謄本、親屬系統表等件附卷可參。本院審酌上情，並考
    量聲請人石金富為受監護宣告人之參子，並有意願擔任受監
    護宣告人之監護人，且受監護宣告人生病前係與聲請人共同
    居住生活，並由其負責照顧，而除長子外之其他親屬亦同意
    聲請人擔任受監護宣告人之監護人，有同意書在卷可按等情
    狀，認聲請人石金富應有監護受監護宣告人之能力，並適於
    任之，是由聲請人石金富任監護人，符合受監護宣告人之最
    佳利益，爰依民法第1111條第1 項之規定，選定聲請人石金
    富為受監護宣告人石吳早之監護人。另本院參酌關係人石忠
    勇為受監護宣告人石吳早之四子，且有擔任會同開具財產清
    冊之人之意願，除長子外之其他親屬亦同意由其擔任會同開
    具財產清冊之人，有同意書在卷可查，爰依上揭規定，指定
    關係人石忠勇為會同開具財產清冊之人。
五、依民事訴訟法第608條第1項，裁定如主文。
中    華    民    國  100     年    11    月  25     日
                       家事法庭 法  官  潘雅惠
正本係照原本作成。
如不服本裁定關於選定監護人及指定會同開具財產清冊之人等部
分，應於送達後十日內向本院提出抗告狀，並繳納抗告費新臺幣
1,000 元；其餘關於宣告監護之部分，不得抗告。
中    華    民    國  100     年    11    月  25     日
                                書記官  陳美華
附錄：
民法第1099條第1項：
監護開始時，監護人對於受監護人之財產，應依規定會同遺囑指
定、當地直轄市、縣（市）政府指派或法院指定之人，於二個月
內開具財產清冊，並陳報法院。